【裁判字號】    99,交抗,263
【裁判日期】    990625
【裁判案由】    聲明異議
【裁判全文】
臺灣高等法院高雄分院刑事裁定         99年度交抗字第263號
抗  告  人
即受處分人  甲○○
上列抗告人因違反道路交通管理處罰條例聲明異議案件，不服臺
灣高雄地方法院中華民國99年5 月14日裁定（99年度交聲字第74
1 號），提起抗告，本院裁定如下：
    主  文
抗告駁回。
    理  由
一、按汽車駕駛人，駕駛汽車經測試檢定酒精濃度超過規定標準
    者，處1 萬5 千元以上6 萬元以下罰鍰，並當場移置保管其
    車輛及吊扣其駕駛執照1 年；汽車駕駛人拒絕接受第1 項測
    試之檢定者，處6 萬元罰鍰，並當場移置保管其車輛及吊銷
    其駕駛執照，且3 年內不得考領駕駛執照，道路交通管理處
    罰條例第35條第1 項第1 款、第4 項前段、第67條第2 項分
    別定有明文。道路交通管理處罰條例第35條第4 項之所以規
    定「拒絕酒精濃度測試之檢定」除應課予罰鍰6 萬元外，並
    應當場移置保管該汽車及吊銷該駕駛執照，較諸同條第1 項
    規定酒後駕車之處罰更為嚴厲，目的在於不使拒絕酒精濃度
    測試檢定之駕駛人反而獲得寬典，否則無異鼓勵駕駛人拒絕
    接受測試。再關於處罰基礎，係因人體內酒精含量由開始飲
    酒時依飲酒量漸漸累積增加，在完成飲酒時體內酒精含量達
    到最高，隨後依代謝率逐漸代謝，是倘駕駛人遭員警攔停後
    ，積極拒絕接受酒精測試或消極推諉拖延，致其體內酒精濃
    度因時間經過而逐漸代謝降低，對於其他立即配合測試之駕
    駛人顯有不公，且亦明顯有礙警員職務之順利進行。故駕駛
    人經警告知酒精濃度測試標準及流程後，不論以積極行為表
    示拒絕或以消極不配合方式排斥酒測，均屬「拒絕接受酒精
    濃度測試」。又汽車駕駛人，因違反本條例及道路交通安全
    規則之規定，受「吊銷」駕駛執照處分時，「吊銷」其持有
    各級車類之駕駛執照，道路交通管理處罰條例第68條定有明
    文。此一規定係於94年12月14日修正公布，並於95年3 月1
    日施行，而修正前之道路交通管理處罰條例第68條則係規定
    「汽車駕駛人，因違反本條例及道路交通安全規則之規定，
    受『吊扣』或『吊銷』駕駛執照處分時，『吊扣』或『吊銷
    』其持有各級車類之駕駛執照」，觀其修法意旨，係以「原
    條文將違規駕駛人所持有之各級車類駕駛執照一併吊扣或吊
    銷，失之過酷，影響人民工作及生活甚鉅」為由，而刪除「
    吊扣」駕駛人駕駛執照時，應「吊扣」駕駛人持有各級車類
    駕駛執照之規定，但於受「吊銷」駕駛執照處分時，則未加
    以修正，仍維持「吊銷」其持有各級車類之駕駛執照。可知
    立法者於修法之際，特別對於道路交通管理處罰條例「吊銷
    」、「吊扣」之情節不同，而分別予以不同之規定，是尚無
    從以駕駛人為相關交通違規行為時，其駕駛之車輛與所持有
    之駕駛執照非屬同級車類，即謂不得吊銷駕駛人所持有之他
    級車類駕駛執照。
二、本件原裁定以：證人潘瑞順（即當天在現場開單告發之員警
    ）具結證稱：「本件是我舉發，因異議人拒絕酒測，而我們
    勤務中拒絕酒測的情形不多，所以印象深刻，當天是執行疏
    導交通防制車禍的勤務，地點是高雄市三民區○○○○○路
    口，當時異議人是騎乘機車在中山路上由南向北左轉建國路
    ，我們稽查的地點在建國路上，因看到異議人騎車左右搖擺
    ，才將他攔停盤問，聞到異議人身上有酒味，接著就請異議
    人到路邊實施酒測，我們當時是二人壹組共同執勤，異議人
    下車後，就講一些醉話，我就問異議人說什麼時候喝酒的，
    異議人說剛喝的，我就說休息十五分鐘之後再測，後來十五
    分鐘不到異議人就說他不測了」、「（異議人當時是消極不
    配合酒測，或是有明確告知不酒測？）異議人是明白告訴我
    們他不酒測，而且當天的事發經過我們有全程錄音」、「（
    當天異議人是否確實有拒絕作測？）確實，我有先後問是否
    要酒測三次，並且告訴他如果拒絕酒測的話，要罰6 萬元，
    他當時說罰錢沒關係等語」等語，而經勘驗高雄市政府警察
    局交通警察大隊所函送舉發經過之全程錄音光碟結果，舉發
    員警於開單告發之前確有向異議人提出警告3 次，並告以拒
    絕酒測可處罰鍰6 萬元，異議人當場一再拖延進行酒測，嗣
    又明白向員警表示：『我不用酒測』等語，有勘驗筆錄、錄
    音譯文及錄音光碟在卷可憑，此外，復有高雄市政府交通局
    違反道路交通管理事件裁決書及送達證書、高雄市政府警察
    局舉發違反道路交通管理事件通知單、酒測紀錄等件在卷可
    稽，因認異議人於98年11月4 日18時4 分許，駕駛車號ZWN-
    062 號輕型機車，行經高雄市○○○○○路口時為警攔停檢
    查後，確有拒絕接受酒精濃度檢測之情事，原處分機關爰依
    道路交通管理處罰條例第35條第1 項第1 款、第4 項前段、
    第67條第2 項規定，裁處異議人罰鍰6 萬元，吊銷駕駛執照
    ，且3 年內禁考，於法有據，裁罰額度亦無不當，而駁回異
    議人之異議，經核與法並無不合。
三、抗告意旨仍以：全家老小均靠伊駕駛車輛養活，請求准予分
    期繳納，吊銷駕照部分延後云云，提起本件抗告。惟抗告人
    上開請求均屬執行事項，且行政處分一經成立不待確定，即
    有執行力，是上開事項均非法院所能審酌，所為抗告無理由
    ，應予駁回。
四、據上論結，應依刑事訴訟法第412 條，裁定如主文。
中    華    民    國    99    年    6     月    25    日
                  刑事第四庭    審判長法  官  蕭權閔
                                      法  官  陳吉雄
                                      法  官  李嘉興
以上正本證明與原本無異。
不得再抗告。
中    華    民    國    99    年    6     月    25    日
                                      書記官  唐奇燕

司法院資訊處製作；財團法人民間司法改革基金會備份。
